【裁判字號】    98,消債更,661
【裁判日期】    980728
【裁判案由】    聲請更生程序
【裁判全文】
臺灣高雄地方法院民事裁定           98年度消債更字第661號
聲  請  人  甲○○○
代  理  人  李衍志律師
上列當事人因消費者債務清理事件聲請更生，本院裁定如下：
    主  文
聲請駁回。
聲請費用由聲請人負擔。
    理  由
一、按債務人不能清償債務或有不能清償之虞者，得依本條例所
    定更生或清算程序，清理其債務，消費者債務清理條例第 3
    條定有明文。又聲請更生或清算不合程式或不備其他要件者
    ，法院應以裁定駁回之，但其情形可以補正者，法院應定期
    間先命補正，復為同條例第8條所明定。
二、本件申請意旨略以：聲請人於消費者債務清理條例施行後，
    曾以書面向最大債權金融機構台灣土地銀行（下稱土地銀行
    ）請求共同協商債務清償方案，惟經土地銀行以「本行房貸
    擔保品目前法院執行中，待擔保品處分完，不足受償部分，
    再併入無擔保債務一併協商」為由，開具視為未請求前置協
    商聲請書予聲請人，而聲請人對金融機構因消費借貸所負之
    債務總計達新台幣（下同）3,503,846 元，惟聲請人每月所
    得僅60,000元，於扣除個人每月膳食費2,000 元、稅金 827
    元、瓦斯水電費 1,181元、勞健保及醫療費用 1,537元、勞
    工抒困貸款還款3,465 元、女兒蔡昀扶芯養費2,000 元外，
    尚須支出聲請人本身自用住宅貸款12,150元、聲請人公公蔡
    來發房貸費用6,000 元、信用卡及現金卡分期款16,563元，
    所餘14,277元，即無法清償債務，而聲請人所負無擔保或無
    優先權之債務總額並未逾1,200 萬元，復未經法院裁定開始
    清算程序或宣告破產，爰依法聲請更生等語。
三、經查：
  (一)聲請人於消費者債務清理條例施行後，曾以書面向最大債權
    銀行土地銀行申請前置協商，惟遭該行以「本行房貸擔保品
    目前法院執行中，待擔保品處分完，不足受償部分，再併入
    無擔保債務一併協商」為由退件，並發給聲請人視為未請求
    前置協商通知函，債權銀行既已表明暫不受理協商申請，可
    視為拒絕協商，聲請人得逕行聲請更生。則本件聲請人聲請
    更生，本院自應審酌聲請人目前全部收支及財產狀況，評估
    是否已不能維持符合人性尊嚴之最基本生活條件，而有「不
    能清償或不能清償之虞」之情。
  (二)次查，債務人於本件更生聲請之財產及收入狀況說明書小規
    模營業活動平均月營業額自填為60,000元（參第5 頁），又
    於上開說明書營業收入欄填載每月經營餐飲業可得收入30,0
    00元（參第6 頁），復於前置協商收入切結書填寫每月收入
    30,000元（參第15頁），經核其前後陳述，顯然矛盾不一，
    有違真實陳報之義務。嗣經本院審查庭命聲請人補正聲請人
    經營餐飲業每月營業額資料，聲請人則以補正狀陳明其經營
    餐飲業平均每月營業額為60,000元，此有上開補正狀可參。
    經本院核算，聲請人於財產及收入狀況說明書中關於聲請人
    平時每月所需負擔之總支出為45,723元，並於建議清償方案
    欄載明「每月清償10,000元」（參第14頁），則聲請人顯然
    每月收入非有55,723元不能為如此陳述。綜上以觀，應認聲
    請人每月收入為60,000元為實。
  (三)聲請人雖主張平均每月需支出個人膳食費2,000元、稅金827
    元、瓦斯水電費1,181元、勞健保及醫療費用1,537元、勞工
    抒困貸款3,465元、女兒蔡昀芯扶養費2,000元外，尚須支出
    聲請人本身自用住宅貸款12,150元、聲請人公公蔡來發房貸
    費用6,000 元、信用卡及現金卡分期款16,563元，並提出部
    分單據為證。惟查，聲請人雖主張每月尚須支出自用住宅房
    貸費用16,563元，惟聲請人既自陳該筆款項係向土地銀行辦
    理之房屋貸款，則應屬聲請人對於金融機構自用住宅借款而
    負債務，非可列入個人必要支出費用計算。而聲請人每月支
    出之勞工抒困貸款3,465元、信用卡及現金卡分期款 16,563
    元，亦係屬聲請人對於金融機構因借貸、信用卡、現金卡而
    負債務，同非可列入個人必要支出費用計算。聲請人復主張
    尚須負擔公公蔡來發之房貸費用6,000 元云云，惟該房屋既
    屬聲請人之公公所有，是聲請人並非前開房貸之不動產所有
    人，且聲請人本身既已負債高達3,503,846 元，則於自顧不
    暇之情形下，理應優先處理本身債務為當，是聲請人上開主
    張，即屬無據。聲請人另主張需支出女兒蔡昀芯扶養費2,00
    0 元，惟其女兒蔡昀芯現已成年，此有聲請人提出之戶籍謄
    本可查，應有勞動力，並無受扶養之必要，則聲請人此部分
    主張尚非可採。次查諸消費者債務清理條例立法本意，雖期
    望使負債累累難以自力重建經濟生活之債務人得有更生之機
    會，然並無意保證每一債務人均能維持其原來之生活水準，
    毋寧係在保障債務人最低生活水準之前提下，使債務人盡力
    清償以得更生之機會。是債務人生活費用之支出，不應由其
    任意主張，只需得以維持其最低生活水準即可。又依行政院
    主計處公告之98年度最低生活費用，高雄市平均每人每月最
    低生活費為11,309元，故聲請人個人必要支出費用應依此為
    計算之基準。
  (三)聲請人對於金融機構所負房屋貸款債務及無擔保債務分別為
    3,054,353元及449,493元，如分別以現今之房貸利率水準 4
    ％及最高無擔保債權利率水準20％計算之，其每月應負擔之
    利息合計為17,673元。則以聲請人每月收入60,000元，扣除
    聲請人個人必要支出費用11,309元後，尚餘48,691元之餘裕
    ，如用以清償上開債務之利息後亦尚餘有31,018元，足可供
    用以清償上開債務本金。基此，即應認聲請人仍有清償債務
    之可能。
四、綜上，本件聲請人之月薪扣除每月必要支出之費用後，財務
    尚有餘裕，且聲請人現年48歲，距離法定退休年齡65歲尚有
    17年，以聲請人之年齡及財務現況，既有能力清償債務又無
    不能維持生活之情形，則與消債條例第3條之「不能清償或
    有不能清償之虞」要件即有不符，自應駁回其聲請，爰裁定
    如主文。
中    華    民    國    98    年     7    月    28    日
                  民事鳳山分庭  法      官  吳文婷
上正本係照原本作成。
如不服本裁定，應於裁定送達後10日內，以書狀向本院提出抗告
，並繳納抗告費新臺幣1千元。
中    華    民    國    98    年     7    月    28    日
                                書  記  官  林仕興


司法院資訊處製作；財團法人民間司法改革基金會備份。
